臺灣桃園地方法院刑事判決　　　　　　　　　　　　　九十一年度訴字第五二八號
　　公　訴　人　臺灣桃園地方法院檢察署檢察官
　　被　　　告　丑○○
　　指定辯護人　本院公設辯護人　癸○○
右列被告因強盜案件，經檢察官提起公訴（九十一年度偵字第三八四七號），及移送
併辦（九十一年度偵字第一一七二六號、台灣板橋地方法院檢察署九十一年度偵字第
一一二六一號），本院判決如左：
        主  文
丑○○連續攜帶兇器毀壞門扇竊盜，處有期徒刑伍年，並於刑之執行前令入勞動場所
強制工作參年。扣案之螺絲起子貳支、鑰匙壹把，未扣案手套壹副，均沒收之。
其餘被訴部分無罪。
        事  實
一、丑○○前曾於民國八十二年間因竊盜案件，經本院於八十二年七月二十一日以八
    十二年度易字第二九二七號判決判處有期徒刑一年二月，於八十三年八月十二日
    假釋出獄。復於同一年即八十三年間又因加重竊盜案件，再經本院於八十三年十
    一月二十一日以八十三年度訴字第一六八七號判決判處有期徒刑一年十月，於八
    十四年一月十四日確定，甫於八十五年八月一日假釋交付保護管束期滿，以已執
    行完畢論（不構成累犯），顯有竊盜之犯罪習慣。
二、詎丑○○仍不知警惕，復基於意圖為自己不法所有之概括犯意，連續於如附表所
    示之時、地，或持其所有，客觀上對人之生命、身體具有危險性，足供凶器使用
    之螺絲起子，以如附表所示之方式，竊取如附表所示之財物得手。嗣丑○○於九
    十一年二月九日凌晨二時許，意圖進入屋主子○○位於桃園縣中壢市○○路○段
    一三五巷二號五樓住處行竊，而未及著手之際，即為子○○等人發現，並糾集鄰
    居加以逮捕（此部分另為無罪諭知，詳如後述），並扣得其所有供行竊之用之螺
    絲起子二支。然隨即經檢察官諭知限制住居釋放。
三、又丑○○於竊得如附表編號十二之機車後，於九十一年六月十九日晚上十時許，
    在台北縣板橋市○○○街一三０巷巷口經警查獲到案，然再度經檢察官諭知限制
    住居釋放。詎丑○○於釋放後，仍故技重施，基於同上概括犯意，繼續為如附表
    十三之竊盜犯行。嗣於同年六月二十八日，進入桃園縣中壢市○○路○段五九八
    號永豐客家小館行竊時，經屋主、鄰居及警方到場逮捕到案（此部分退由檢察官
    另行偵查處理，詳如後述），並扣得其所有供前開行竊如附表編號十三機車所用
    之鑰匙一把。
四、案經桃園縣警察局平鎮分局報請台灣桃園地方法院檢察署檢察官偵查起訴暨桃園
    縣警察局楊梅分局報請台灣桃園地方法院檢察署檢察官移送併辦暨台北縣警察局
    板橋分局報告台灣板橋地方法院檢察署檢察檢察官移送併辦。
        理  由
壹、有罪部分：
一、右揭時、地分別於夜間攜帶兇器、破壞門窗、侵入住宅竊盜及竊盜機車之事實，
    業據被告丑○○迭於警訊及偵、審中供承不諱，核與被害人乙○○、壬○○、己○○、辰○○、庚○○、甲○○、丁○○、辛○○、寅○○指訴之情節相符，並
    經證人即被害人丁○○之妹邱玉蘭證述屬實，且有贓物領據九紙、竊得之股票、
    護照、台胞證等影本共三張、照片十二張、車輛竊盜、車牌失竊資料個別查詢報
    表—查詢車輛認可資料二紙、報案紀錄二紙、三越電子專賣店行動電話中古機買
    賣契約書一紙附卷可稽，並有被告所有供犯罪所用之螺絲起子二把、鑰匙一把扣
    案足證，被告上開竊盜犯行均堪認定。
二、按附掛於大門上之門鎖本係因防閑而設，依社會通常觀念足認為防盜之設備。至
    於門上之喇叭鎖，屬門之一部，倘加以毀壞，應逕論以刑法第三百二十一條第一
    項第二款之毀壞門扇罪。又刑法第三百二十一條第一項第三款之攜帶兇器竊盜罪
    ，係以行為人攜帶兇器竊盜為其加重條件，此所謂兇器，其種類並無限制，凡客
    觀上足對人之生命、身體、安全構成威脅，具有危險性之兇器均屬之，且祇須行
    竊時攜帶此種具有危險性之兇器為已足，並不以攜帶之初有行兇之意圖為必要。
    螺絲起子為足以殺傷人生命、身體之器械，顯為具有危險性之兇器。最高法院七
    十九年台上字第五二五三號判例著有明文。核被告丑○○上揭犯行，分別該當如
    附表論罪法條欄所載之罪名。被告先後十三次竊盜犯行，時間緊接，犯罪構成要
    件相同，顯係基於概括犯意為之，為連續犯，應從一重論以攜帶兇器毀壞門扇竊
    盜罪，並依法加重其刑。又被告如附表編號四、七、十一至十三部分之竊盜犯行
    ，雖未據公訴人起訴在案，惟因此部分與公訴人原起訴部分犯行間有連續犯之裁
    判上一罪關係，已如前述，依刑事訴訟法第二百六十七條規定，應為公訴人原起
    訴效力所及，本院自得併予審理，附此敘明。爰審酌被告丑○○素行不佳，前曾
    有多次竊盜前科，分別經判刑、執行完畢，仍不知悛悔，復不思正常工作，其好
    逸惡勞之心態極為可議，且於日間攜帶兇器侵入他人住宅，對他人生命身體之安
    全已造成重大危害，不宜輕縱等一切情狀，量處如主文所示之刑，以資懲儆。又
    被告丑○○前曾有如事實欄所載之多次竊盜前科，分別經本院判處有期徒刑一年
    二月、一年十月，仍絲毫不知警惕，本案中又於短短八個月內，連續觸犯十餘起
    之竊盜犯行，其間先後二次經警逮捕後，均經檢察官諭令限制住居釋放，然隨即
    繼續竊盜犯行，顯有竊盜之犯罪習慣，應於刑之執行前令入勞動場所強制工作參
    年。
三、被告用以本案竊盜犯罪用之白手套一副（雖未扣案，但不能證明已滅失）、螺絲
    起子二支、鑰匙一把，均為其所有供犯罪所用之物，業據被告自承在卷，爰依刑
    法第三十八條第一項第二款之規定宣告沒收。至於扣案之青色手套一副、小刀一
    把、膠帶一捲、手提袋一個，被告否認曾於本案竊盜犯行時使用，與刑法第三十
    八條之沒收要件有間，不在得以沒收之列，併予敘明。
四、至於被告雖另外自白曾以扣案之鑰匙連續竊取機車約四、五部云云。然查，此部
    分犯行除被告自白外，並無被害人出面指訴，復無贓車扣案，別無其他證據可佐
    ，尚難遽認被告同時有此部分竊盜犯行，自不得據以為不利被告之認定，附此敘
    明。
貳、無罪部分：
一、公訴意旨略以：被告丑○○於九十一年二月九日凌晨二時許，在被害人子○○位
    於桃園縣中壢市○○路○段一三五巷二號五樓住處，持客觀上具行凶危險性之起
    子二把、小刀一把，侵入該住宅，正著手行竊時，為被害人子○○、丙○○發現
    並欲加以逮捕而未遂。被告丑○○為求逃脫，竟與被害人子○○、丙○○二人扭
    打，復持所攜之小刀一把，往丙○○之頸部割劃一刀，致丙○○受有臉、頸、頭
    皮多處磨損、擦傷之傷害（傷害部分未據告訴），旋由曾、林二人將被告丑○○
    制伏，並報警查獲，且扣得被告所有供犯罪所用之手套二個、起子二把、小刀一
    把，因認被告攜帶客觀上足以作為兇器起子、小刀，於夜間侵入住宅竊取他人之
    財物，為脫免逮捕而對被害人子○○、丙○○施以強暴，依刑法第三百二十九條
    之規定，應以強盜論，再其所犯準強盜罪已具有刑法第三百二十一條第一項第一
    、二、三款之情形，應依同法第三百三十條第一項加重強盜罪嫌論處云云。
二、按犯罪事實應依證據認定之，無證據不得推定其犯罪事實；又不能證明被告犯罪
    者，應諭知無罪之判決，刑事訴訟法第一百五十四條、第三百零一條第一項分別
    定有明文。次按刑事訴訟法上所謂認定犯罪事實之證據，係指足以認定被告確有
    犯罪行為之積極證據而言，該項證據自須適合於被告犯罪事實之認定，始得採為
    斷罪資料。如未能發現相當證據，或證據不足以證明，自不能以推測或擬制之方
    法，以為裁判之基礎。又刑事訴訟上證明之資料，無論其為直接或間接證據，均
    須達於通常一般人均不致有所懷疑，而得確信其為真實之程度，始得據為有罪之
    認定，若其關於被告是否犯罪之證明未能達此程度，而有合理性懷疑之存在，致
    使無法形成有罪之確信，根據「罪證有疑，利於被告」之證據法則，即不得遽為
    不利被告之認定，此分別有最高法院二十九年上第三一０五號、四十年臺上字第
    八六號、七十六年臺上字第四九八六號判例可資參照。
三、公訴人認被告丑○○涉犯前開準加重強盜罪嫌，無非係以：被害人子○○、丙○○之指訴，並有小刀一把扣案，及診斷證明書一紙附卷可稽等情為其論據。
四、訊據被告丑○○固坦承以其所有之瑞士刀一把劃傷被害人丙○○之事實，惟堅決
    否認有何竊盜後為脫免逮捕而施強暴脅迫之犯行，辯稱：伊當時僅開啟鐵門，並
    未進入屋內，且係因遭屋主等人勒住脖子無法呼吸，才取出置於口袋中之瑞士刀
    一把，以使屋主等人暫時鬆手等語。經查：
（一）按刑法第三百二十九條準強盜罪，係以竊盜或搶奪為前提，在脫免逮捕之情形
      ，其竊盜或搶奪既遂者，即以強盜既遂論，如竊盜或搶奪為未遂，即以強盜未
      遂論，但竊盜或搶奪不成立時，雖有脫免逮捕而當場施以強暴、脅迫之情形，
      除可能成立他罪外，不能以準強盜罪論。最高法院五十七年度台上字第一０一
      七號、六十八年度台上字第二七七二號判例著有明文。
（二）次按刑法第三百二十一條第一項各款所列情形，乃竊盜之加重要件，行為人是
      否構成該條項之犯罪，仍應視行為人已否著手實施同法第三百二十條之竊盜行
      為而定。而竊盜行為之著手，係以「已否開始財物之搜尋」為要件，若行為人
      僅著手於刑法第三百二十一條第一項各款所列之加重要件行為，而尚未為竊盜
      行為之著手者，仍不能以該條竊盜罪之未遂犯論科（最高法院八十五年度台非
      字第一一六號判決參照）。又犯罪行為有犯罪之決意、陰謀、預備及實行等四
      個階段，在預備與實行之間，有一「著手」之點予以區隔，已經著手即為實行
      ，尚未著手則為預備。一般學說上對於著手之闡述，主要者計有主觀說、客觀
      說及折衷說三說。實務上，對於一般犯罪之著手，認為係指犯人對於犯罪構成
      要件之行為（或稱構成犯罪之事實）開始實行者而言（參閱最高法院二十一年
      非字第九十七號、二十五年非字第一六四號、三十年上字第六八四號判例），
      當係採取客觀說。亦即於行為人以行竊之意思接近財物，並進而物色財物，即
      可認為竊盜行為之著手。
（三）經查，被告係於開啟二道未上鎖之鐵門後，隨即遭於屋內客廳之屋主子○○發
      現，斯時被告仍身在門外，並未入內等情，業據被害人子○○於本院審理中陳
      述甚明（見本院九十一年九月二十六日審理筆錄），核與被告所述相符，可知
      被告當時甫開啟鐵門，尚未踏進屋內，即被發現，自無機會接近財物、物色財
      物。是以本案公訴人所指被告竊盜犯行，因根本未著手而不成立，嗣後縱有脫
      免逮捕而當場施以強暴、脅迫之情形，除可能成立他罪外，要無成立準強盜罪
      之餘地。
（四）復按連續犯之構成，係以基於概括之犯意，連續數行為而觸犯構成要件相同之
      罪名為要件，業經司法院大法官會議於六十七年五月十二日以釋字第一五二號
      解釋在案。而刑法第三百二十條第一項、第三百二十一條第一項之竊盜罪，與
      同法第三百二十九條之準強盜罪，二者罪名及犯罪構成要件均不相同，不能構
      成連續犯，應予分論併罰（最高法院八十五年度上訴字第一０三四號判決著有
      明文可參）。綜上所述，公訴人所指被告涉犯刑法第三百三十條第一項加重強
      盜罪嫌部分，無從成立，此外，復查無其他具體事證足資證明被告有何準加重
      強盜犯行，揆諸首開意旨，應認無法證明被告犯罪，亦無法與前揭論罪科刑之
      竊盜犯行構成連續犯之裁判上一罪關係，依法應另為被告丑○○此部分無罪之
      諭知。
參、退併辦部分：
一、台灣桃園地方法院檢察署九十一年度偵字第一一七二六號偵查卷其中有關被告所
    涉準強盜罪嫌部分，移送併辦意旨略以：被告丑○○於九十一年六月二十八日二
    十二時四十分許，在桃園縣中壢市○○路○段五九八號永豐客家小館，竊取得手
    後，正欲離去之際，經屋主巳○○及友人戊○○發現，被告丑○○為脫免逮捕，
    竟持伊於鐵窗拔下之鐵條擊打攔阻於門口之戊○○，致戊○○受有右手掌背挫傷
    之傷害，嗣經鄰居及警方到場逮捕到案，並扣得鐵條一支云云。
二、經查，公訴人起訴被告所涉對於被害人子○○準強盜罪部分，業經本院為無罪之
    諭知，已如前述，自與移送併辦部分無連續犯之裁判上一罪關係，非本院審判效
    力所及，應退由檢察官另行偵查處理。
據上論斷，應依刑事訴訟法第二百九十九條第一項前段、第三百零一條第一項，刑法
第五十六條、第三百二十一條第一項第二款、第三款、第三十八條第一項第二款，竊
盜犯贓物犯保安處分條例第三條第一項第一款、第四條、第五條第一項前段，判決如
主文。
本案經檢察官邱曉華到庭執行職務。
中      華      民      國    九十一    年      十      月      八      日
                                臺灣桃園地方法院刑事第一庭
                                        法  官  陳  永  來
右正本證明與原本無異。
如不服本判決，應於判決送達後十日內向本院提出上訴狀( 應附繕本 )，上訴於
臺灣高等法院。
                                        書記官  洪  明  媚
中      華      民      國    九十一    年      十      月      九      日
附論罪科刑依據之法條：
刑法第三百二十一條
犯竊盜罪而有左列情形之一者，處六月以上五年以下有期徒刑：
一、於夜間侵入住宅或有人居住之建築物、船艦或隱匿其內而犯之者。
二、毀越門扇、牆垣或其他安全設備而犯之者。
三、攜帶兇器而犯之者。
四、結夥三人以上而犯之者。
五、乘火災、水災或其他災害之際而犯之者。
六、在車站或埠頭而犯之者。
前項之未遂犯罰之。
附表
┌──┬──────┬───┬────────────┬─────────
│編號│時  間      │被害人│行竊方式                │竊  得  之  物
│    │地  點      │      │                        │  （價值--新台幣）
├──┼──────┼───┼────────────┼─────────
│一  │九十年十月十│卯○○│將屋頂上之門上之掛鎖（安│珍珠項鍊一條、零錢
│    │七日日間某時│      │全設備）撥開（並未毀損）│若干
│    │            │      │，直接啟門入內          │
│    │桃園縣中壢市│      │      │
│    │幸福街六十九│      │（侵入住宅部分未據告訴）│
│    │號          │      │                        │
├──┼──────┼───┼────────────┼─────────
│二  │九十年十月廿│壬○○│以螺絲起子將屋頂天井玻璃│手錶一對、耳環二對
│    │六日日間某時│      │罩（安全設備）撬壞，以該│項鍊一條、外幣五個
│    │            │      │處拾得之電線綑綁後，垂降│領帶夾一個
│    │桃園縣中壢市│      │進入屋內                │（約十二萬元）
│    │幸福街七十一│      │                        │
│    │號          │      │（侵入住宅部分未據告訴）│
├──┼──────┼───┼────────────┼─────────
│三  │九十一年一月│己○○│以螺絲起子將鐵門門鎖破壞│行動電話一具、菸、
│    │初某日日間  │      │，進入屋內              │酒、現金一千餘元
│    │            │      │                        │（約五萬元）
│    │桃園縣中壢市│      │（侵入住宅部分未據告訴）│
│    │復興路一二二│      │                        │
│    │號二樓      │      │                        │
├──┼──────┼───┼────────────┼─────────
│四  │同年二月間某│同右  │同右                    │菸、酒、現金
│    │日日間      │      │                        │（價值不詳）
│    │            │      │                        │
│    │同右址      │      │                        │
├──┼──────┼───┼────────────┼─────────
│五  │九十一年一月│乙○○│自隔壁空屋屋頂攀爬至該址│護照四本、台胞證二
│    │中旬日間    │池鳳嬌│屋頂，以螺絲起子破壞屋頂│本、朝紡實業有限公
│    │桃園縣中壢市│余發勝│門上掛鎖（安全設備），進│司股票四十一張、印
│    │龍岡路一段六│余發強│入屋內                  │鑑二個、現金五百元
│    │三號二十弄三│      │          │、銀色裝飾首飾（約
│    │五號        │      │（侵入住宅部分未據告訴）│五百元）
├──┼──────┼───┼────────────┼─────────
│六  │九十一年一月│庚○○│攀爬至屋頂，因屋頂門未關│信用卡一張、行動電
│    │廿七日凌晨一│      │，徒手直接進入屋內      │話一具
│    │時許        │      │                        │（一萬二千元）
│    │桃園縣中壢市│      │                        │
│    │環中東路七０│      │                        │
│    │八巷六九號  │      │                        │
├──┼──────┼───┼────────────┼─────────
│七  │同年二月底某│同右  │同右                    │土地所有權狀
│    │日日間      │      │                        │
│    │同右址      │      │                        │
├──┼──────┼───┼────────────┼─────────
│八  │九十一年一月│辰○○│同右                    │信用卡一張、音響一
│    │廿七日凌晨一│      │                        │台、VCD一台、戒指
│    │時許        │      │                        │一個
│    │同右址      │      │                        │（約二萬元）
├──┼──────┼───┼────────────┼─────────
│九  │九十一年一月│甲○○│自隔壁新建工地屋頂攀爬至│電腦一台、刷卡機一
│    │卅日晚上八時│      │該址屋頂，因屋頂上之門未│台、傳真機一台
│    │許          │      │鎖，徒手直接進入        │（約十一、二萬元）
│    │桃園縣中壢市│      │                        │
│    │中園路二段一│      │                        │
│    │七七之一號  │      │                        │
│    │            │      │                        │
│    │            │      │                        │
├──┼──────┼───┼────────────┼─────────
│十  │九十一年二月│丁○○│爬上二樓陽台，以螺絲起子│護照、台胞證各一本
│    │一日上午八至│      │破壞門上喇叭鎖，進入屋內│、信用卡二張、照相
│    │十時許      │      │                        │機一台、電腦螢幕一
│    │            │      │（侵入住宅部分未據告訴）│台、手鍊一條、戒指
│    │桃園縣中壢市│      │                        │五個、耳環四個、
│    │中正東路三段│      │                        │項鍊二條
│    │三九七號    │      │                        │（約三萬元）
├──┼──────┼───┼────────────┼─────────
│十一│九十一年四月│周士權│利用車主周士權酒醉之際，│皮夾一只（內有信用
│    │下旬間某日  │      │竊走其身上鑰匙，開啟車門│卡、證件等物）、行
│    │            │      │，進入車內行竊          │動電話一具（以二千
│    │桃園縣中壢市│      │                        │五百元轉賣予三越電
│    │中山東路被害│      │                        │子專賣店）
│    │人車上      │      │                        │
├──┼──────┼───┼────────────┼─────────
│十二│九十一年六月│辛○○│利用車主遺忘於車上之鑰匙│ＲＨ六—三０三號輕
│    │十八日十五時│      │發動騎走                │型機車
│    │            │      │                        │（三萬五千元）
│    │桃園縣中壢市│      │                        │
│    │大安路三十九│      │                        │
│    │號前        │      │                        │
├──┼──────┼───┼────────────┼─────────
│十三│九十一年六月│寅○○│以其所有之鑰匙一把竊取之│ＬＨＢ—八三一號重
│    │二十七日凌晨│      │                        │型機車
│    │一時        │      │                        │
│    │            │      │                        │
│    │桃園縣中壢市│      │                  │
│    │中央東路八十│      │                        │
│    │八號        │      │                        │
└──┴──────┴───┴────────────┴─────────
